臺灣臺北地方法院刑事判決　　　　　　　100年度訴字第177號
公　訴　人　臺灣臺北地方法院檢察署檢察官
被　　　告　吳子明
指定辯護人　本院公設辯護人唐禎琪
上列被告因毒品危害防制條例案件，經檢察官提起公訴（99年度
偵字第18110 號），本院判決如下：
    主  文
吳子明持有第三級毒品純質淨重二十公克以上，處有期徒刑伍月
，如易科罰金，以新臺幣壹仟元折算壹日。扣案之第三級毒品愷
他命共拾壹包（驗餘淨重共計肆拾壹點壹玖肆公克）均沒收之
。
    事  實
一、吳子明明知愷他命係毒品危害防制條例第2 條第2 項第3款
    所稱之第三級毒品，依法不得持有，竟基於持有第三級毒品
    之犯意，於民國99年7 月29日凌晨0 時許，在臺北市○○○
    路之LUCY夜店內，向真實姓名、年籍不詳，綽號「阿昌」之
    成年男子，以新臺幣（下同）1 萬5 千元之價格購入第三級
    毒品愷他命11包而持有之，以供己施用，並將前開購得之愷
    他命放置在其所駕駛之車牌號碼1003-SA 號自用小客車之駕
    駛座車門手把旁，嗣於同日凌晨2 時許，駕駛該車輛行經臺
    北市中山區○○○路○ 段68巷24號前，為警攔停盤查，經其
    同意搜索而當場扣得上開愷他命11包（淨重共計41.567公克
    ，驗餘淨重共計41.3194 公克，純質淨重共計35.7061 公克
    ）。
二、案經臺北市政府警察局中山分局報告臺灣臺北地方法院檢察
    署檢察官偵查起訴。
    理  由
一、按被告以外之人於審判外之言詞或書面陳述，除法律有規定
    者外，不得作為證據，刑事訴訟法第159 條固定有明文，惟
    被告以外之人於審判外之陳述，雖不符同法第159 條之1 至
    之4 規定，而經當事人於審判程序同意作為證據，法院審酌
    該言詞陳述或書面陳述作成時之情況，認為適當者，亦得為
    證據。又當事人、代理人或辯護人於法院調查證據時，知有
    第159 條第1 項不得為證據之情形，而未於言詞辯論終結前
    聲明異議者，視為有前項之同意，此亦據同法第159 條之5
    規定明確。查本案所引用之證據資料（詳後引證據），其中
    傳聞證據部分，縱無刑事訴訟法第159 條之1 至第159 條之
    4 或其他規定之傳聞證據例外情形，亦因被告及其辯護人、
    檢察官或同意可作為證據使用，或未聲明異議，依刑事訴訟
    法第159 條之5 第1 項、第2 項之規定，本院審酌該證據作
    成之情況，並無不當，故其等於審判外之陳述，自得作為本
    案之證據。又按本案認定事實所引用之文書證據、物證等證
    據，並無證據證明係公務員違背法定程序所取得，亦無刑事
    訴訟法第159 條之4 之顯有不可信之情況與不得作為證據之
    情形，本院斟酌本案卷內之證據並非非法取得，亦無證明力
    明顯過低之情形，且經本院於審判期日依法進行證據之調查
    、辯論，被告於訴訟上之程序權，已受保障，前揭各該證據
    ，均得採為證據，先予敘明。
二、上開事實，業據被告於警詢、偵查及本院審理時均坦承不諱
    （見99年度偵字第18110 號卷第7 至8 頁、第33至34頁、第
    45 至46 頁、第53至55頁、本院卷第14至16頁、第33至40頁
    ），並有臺北市政府警察局中山分局自願搜索同意書、搜索
    扣押筆錄、扣押物品目錄表、扣押物品收據、照片12張、中
    山分局中山二派出所100 年3 月24日職務報告及本院公務電
    話紀錄在卷可稽（見上開偵卷第9 至13頁、第19至21頁、本
    院卷第28、41頁），且扣得之米白色結晶11包，經送鑑定結
    果，均檢出第三級毒品愷他命成分（總毛重44.207公克，淨
    重共計41.567公克，取樣0.2476公克，驗餘淨重共計41.319
    4 公克），純度為85.9% ，純質淨重為35.7061 公克，此有
    臺北市政府警察局中山分局99年12月13日北市警中分刑字第
    09934951800 號函暨所附交通部民用航空局航空醫務中心99
    年12月6 日航藥鑑字第0000000 、0000000Q號毒品鑑定書附
    卷足憑（見上開偵卷第72至74頁），足認被告之任意性自白
    確與事實相符，堪以採信。從而，本件被告前開持有第三級
    毒品純質淨重20公克以上之犯行洵堪認定，應依法論科。
三、(一)按愷他命為毒品危害防制條例第2 條第2 項第3 款所定之
      第三級毒品。被告持有之愷他命，純質淨重為35.7061 公
      克，業如前述，已達毒品危害防制條例第11條第5 項所定
      純質淨重20公克以上。是核被告所為，係犯毒品危害防制
      條例第11條第5 項之持有第三級毒品純質淨重20公克以上
      罪。
    (二)公訴意旨雖認被告於99年7 月29日凌晨0 時許，在臺北市
      ○○○路之LUCY夜店內，向真實姓名、年籍不詳，綽號「
      阿昌」之成年男子購入不詳數量之第三級毒品愷他命後，
      而基於意圖販賣第三級毒品愷他命之犯意，於99年7 月29
      日凌晨2 時10分許，持前開11包愷他命出門，而為警查獲
      ，因認被告涉犯毒品危害防制條例第5 條第3 項之意圖販
      賣而持有第三級毒品罪嫌。惟查：
    1.按毒品危害防制條例之意圖販賣而持有毒品罪，係指以非
      營利之目的而販入或因其他原因而持有毒品，其後始起意
      出售所持有之毒品以營利，且迄未著手賣出者而言；所謂
      意圖，乃犯罪構成之主觀違法要素，亦屬犯罪之成立要件
      ；行為人是否具有販賣之意圖而持有毒品，須以嚴格之證
      據證明之，亦即必須有相當之客觀事實，足以表徵其主觀
      意念之遂行性及確實性，始足當之，最高法院96年度臺上
      字第1772號、99年度臺上字第770 號判決意旨可資參照。
    2.公訴人認被告涉犯毒品危害防制條例第5 條第3 項之意圖
      販賣而持有第三級毒品罪嫌，係以扣案之愷他命數量頗多
      ，已超出一般人施用所購買之數量，且被告係以等量分裝
      之方式，將超出1 日所需施用量之愷他命攜帶外出，顯見
      被告確有販買第三級毒品愷他命之意圖為其主要論據。然
      被告堅決否認有何意圖販賣而持有第三級毒品愷他命之犯
      意，辯稱：伊於查獲當天凌晨在LUCY夜店向「阿昌」所購
      買的愷他命是自己要施用的，並無販賣之意思，原本1 包
      愷他命是賣2 千元，但是「阿昌」說買多比較便宜，所以
      買11包愷他命只要1 萬5 千元，伊從1 、2 年前就開始施
      用愷他命，一天大約需要施用的量就是扣案的1 包的量等
      語。辯護人則以：被告自警詢、偵訊至本院審理中，自始
      至終供述所購入之愷他命係為供己施用等情始終一致，且
      賣主在夜店兜售分裝等量之毒品，並以量多划算為餌，所
      在多有，且依被告供稱一天施用一包約3 、4 克愷他命，
      則扣案愷他命11包僅夠被告施用10 天 左右，此顯為供己
      施用之合理範圍，公訴人未具體舉証何謂「常人一般施用
      所購買之數量」，自無從推認被告已有起意兜售所持有之
      愷他命以營利之意圖，況本案復未扣得任何分裝袋、磅秤
      、分裝勺等物，被告所辯無違常情等語為被告辯護。
    3.本件被告於99年7 月29日警詢時供稱：其於99年7 月29日
      凌晨0 時許，在臺北市○○○路之LUCY夜店內，向「阿昌
      」以1 萬5 千元購買11包愷他命，是要吸食用的，其斷斷
      續續施用愷他命至今已1 年多，會買11包愷他命是因為一
      次買多一點可以用比較低的價錢買到等語（見99年度偵字
      第18110 號卷第7 至8 頁），及於同日、99年7 月29日、
      99年8 月7 日、99年9 月15日檢察官訊問時均供稱：其購
      買該等11包愷他命之目的是自己要吸食之用，買這麼多是
      因為買多比較便宜等語，是被告始終堅稱其購買上開愷他
      命係供己施用，並無販賣之意。而被告於查獲當日經採集
      尿液送鑑定後，確呈愷他命陽性反應，此有臺北市政府警
      察局中山分局99年8 月23日北市警中分刑字第0993345200
      0 號函暨所附臺北市政府警察局偵辦毒品案件尿液檢體委
      驗單、臺灣尖端先進生技醫藥股份有限公司99 年8月6 日
      濫用藥物檢驗報告（尿液檢體編號043330）在卷可參（見
      同上偵查卷第47至50頁），足認被告確有吸食愷他命之行
      為，是其上開所辯購買之愷他命係供己施用等語，尚非全
      然無據。
    4.況愷他命使用量會隨施用者之個人體質、代謝情況、接觸
      時間長短、對藥物之耐藥性等因素而有所不同，此有行政
      院衛生署管制藥品管理局93年9 月13日管檢字第09300084
      05號、93年12月10日管檢字第0930011789號函文在卷可佐
      （見本院卷第21、23頁），且施用毒品者為供自己或他人
      共同施用目的，而一次購入較多數量，甚或因為一次大量
      購入，而可取得較優的購買價格，均非無可能，據此可知
      ，購入毒品數量的多寡，與是否供販賣營利，並無絕對之
      關連，仍應參酌其他證據以定之，是自難僅因被告前揭扣
      得第三級毒品愷他命的數量，即推論其必有販賣的意圖。
      又本件除扣案之愷他命11包外，並無查扣其他分裝匙、電
      子秤、分裝袋等分裝、計量工具，或其他足以供被告販賣
      或意圖販賣愷他命之工具，亦未查有任何可疑與被告販賣
      毒品有關之帳冊、名單等證據。再參諸被告購入愷他命之
      時點，為99年7 月29日凌晨0 時許，被告於購入該11包愷
      他命後，旋於同日凌晨2 時許在臺北市中山區○○○路○
      段68巷24號前為警攔停盤查，有前揭搜索扣押筆錄在卷可
      考，比較被告購入愷他命之時點及遭查獲之時間，僅間隔
      約兩小時，難認被告之主觀意思於該兩小時之間隔內，即
      從非基於營利目的購入，爾後轉變主觀之意思而起意出售
      所持有之毒品以營利，是公訴人雖認被告就扣案愷他命係
      基於意圖販賣而持有，然未舉證被告有上開主觀意圖轉換
      等情，實難認被告係基於營利、販賣意圖持有扣案之愷他
      命。
    5.綜上，被告持有上揭愷他命究否於販入後生販賣之意圖，
      公訴人所舉之證據尚不足以使本院為被告有該主觀犯意之
      確信，自不能遽認被告確有被訴之意圖販賣而持有第三級
      毒品之犯行，此外，本件復查無其他積極證據證明被告有
      公訴人所指之犯行，尚難逕以意圖販賣而持有第三級毒品
      罪相繩。惟此意圖販賣而持有第三級毒品罪，與同條例第
      11 條 第5 項之持有第三級毒品純質淨重20公克以上罪，
      皆屬初始非以營利目的而持有第二級毒品之行為；前者之
      罪乃後罪之特別規定，係以有販賣之意圖而持有為其加重
      處罰之條件，即令法律上之規範評價輕重容有不同，於訴
      訟法上仍不失為同一性之犯罪事實，其起訴基本事實相同
      ，爰變更法條如上。
    (三)爰審酌被告明知愷他命為第三級毒品，竟無故持有，且持
      有愷他命純質淨重已達35.7061 公克，數量非微，所生危
      害非輕，又其前因施用及持有第二級毒品罪嫌，經臺灣臺
      北地方法院檢察署檢察官予以緩起訴處分確定，緩起訴期
      間自99年1 月28日至101 年1 月27日，有臺灣高等法院被
      告前案紀錄表在卷可參，在緩起訴期間內復犯本案，顯未
      知所悔悟，惟念其於購入該等愷他命後兩小時即為警盤查
      查獲，持有時間甚短，且犯後始終坦認犯行，態度尚可，
      並衡酌被告為高中畢業，現從事第四台之外包工程人員，
      月收入約3 、4 萬元及其犯案之動機、目的、手段、所生
      之危害等一切情狀，量處如主文所示之刑，並諭知易科罰
      金之折算標準，以資懲儆。
四、又按毒品危害防制條例第2 條第2 項規定，毒品依其成癮性
    、濫用性及對社會危害性分為四級，並就製造、運輸、販賣
    、意圖販賣而持有、以非法方法使人施用、引誘他人施用及
    轉讓等不同品項毒品之行為，分別定其處罰。至施用第三、
    四級毒品或持有純質淨重未逾20公克之第三、四級毒品，因
    其可罰性較低，故予除罪化，僅就施用、持有第一、二級毒
    品及持有純質淨重20公克以上之第三、四級毒品科以刑罰。
    惟鑑於第三、四級毒品均係管制藥品，特於同條例第11條之
    1 第1 項明定無正當理由，不得擅自持有。該條例第18條第
    1 項規定「查獲之第一、二級毒品，不問屬於犯人與否，均
    沒收銷燬之；查獲之第三、四級毒品，無正當理由而擅自持
    有者，沒入銷燬之。」從而，依第18條第1 項後段應沒入銷
    燬之毒品，專指查獲之施用第三、四級毒品及持有純質淨重
    未逾20公克之第三、四級毒品而言；倘係查獲之製造、運輸
    、販賣、意圖販賣而持有、以非法方法使人施用、引誘他人
    施用、持有純質淨重20公克以上之第三、四級毒品或轉讓之
    第三、四級毒品，既屬同條例相關法條明文規定處罰之犯罪
    行為，即非該條項應沒入銷燬之範圍。同條例對於查獲之製
    造、運輸、販賣、意圖販賣而持有、以非法方法使人施用、
    引誘他人施用、持有純質淨重20公克以上之第三、四級毒品
    及轉讓第三、四級毒品之沒收，並無特別規定，如其行為已
    構成犯罪，則該毒品即屬不受法律保護之違禁物，應回歸刑
    法之適用，依刑法第38條第1 項第1 款之規定沒收之。從而
    ，本件扣案之愷他命11包，原淨重共計41.567公克，除取樣
    0.2476公克外，驗餘淨重共計41.3194 公克，均係違禁物，
    皆應依刑法第38條第1 項第1 款之規定宣告沒收，至鑑驗耗
    用之愷他命既已滅失，自無庸宣告沒收。另扣案用以包裹上
    開愷他命之包裝袋11個，為防止毒品逸漏滅失且便於攜帶所
    用之物，並為被告同時購買所得，係被告所有供犯罪所用之
    物，均應依刑法第38條第1 項第2 款規定沒收之。
據上論斷，應依刑事訴訟法第299 條第1 項前段、第300 條，毒
品危害防制條例第11條第5 項，刑法第11條前段、第41條第1 項
前段、第38條第1 項第1 款、第2 款，判決如主文。
本案經檢察官陳仕蘭到庭執行職務。
中    華    民    國  100     年    4     月    12    日
                  刑事第十九庭  審判長法  官  李明益
                                      法  官  高若珊
                                      法  官  林佑珊
上正本證明與原本無異。
如不服本判決應於收受送達後10日內向本院提出上訴書狀，並應
敘述具體理由；其未敘述上訴理由者，應於上訴期間屆滿後20日
內向本院補提理由書（均須按他造當事人之人數附繕本）「切勿
逕送上級法院」。
                                      書記官  陳宏璋
中    華    民    國   100    年    4     月    13    日
附錄本案論罪科刑法條：
毒品危害防制條例第11條第5項
持有第三級毒品純質淨重二十公克以上者，處3年以下有期徒刑
，得併科新臺幣30萬元以下罰金。